臺灣臺南地方法院刑事判決　　　　　　　95年度交易字第19號
公　訴　人　臺灣臺南地方法院檢察署檢察官
被　　　告　甲○○
　　　　　　　　　　另案於臺灣臺南監獄執行中
上列被告因過失傷害案件，經檢察官提起公訴（95年度調偵字第
7號），本院判決如下：
    主  文
甲○○因過失傷害人，處拘役伍拾日，如易科罰金，以銀元參佰
元即新台幣玖佰元，折算壹日。
    事  實
一、甲○○於民國於94年4月19日晚上6時40分許，駕駛車牌號碼
    1302─GL號自用小客車，沿臺南市○○路由北向南方向行駛
    ，行經中華路與大橋一街口，欲作由東往西方向左轉時，本
    應注意汽車行駛至交岔路口，轉彎車應讓直行車先行，而依
    當時情形天候晴、夜間有路燈及車燈可供照明、市區道路○
    ○○路面、路面乾燥，且視距良好、路面無缺陷、無障礙物
    、號誌動作正常，又無不能注意之情形，竟疏未注意乙○○
    騎乘車號JTE─913號重型機車沿中華路由南往北方向直行而
    來，仍貿然左轉，而乙○○亦疏未注意車前狀況，以致避煞
    不及，兩車車頭因而發生碰撞，乙○○因而人車倒地，受有
    ：「左股骨開放性骨折、左足骨折」等傷害。甲○○則於肇
    事後，犯罪未被偵查機關發覺前，即向據報到場處理車禍事
    宜且尚不知肇事者為何人之臺南縣警察局永康分局警員，主
    動表示其即為肇事車輛之駕駛者而自首，進而接受裁判。
二、案經乙○○訴請臺灣臺南地方法院檢察署檢察官偵查起訴。
    理  由
甲、程序部分：被告以外之人於審判外之陳述，雖不符刑事訴訟
    法第159條之1至第159條之4之規定，而經當事人於審判程序
    同意作為證據，法院審酌該言詞陳述或書面陳述作成時之情
    況，認為適當者，亦得為證據。刑事訴訟法第159條之5定有
    明文。經查：證人即告訴人乙○○於警詢中之證言既經被告
    於審判程序中同意作為證據 (見本院卷第54頁)，本院審酌
    該證言作成時之情況，認為適當，自得採為本案之證據。
乙、實體部分：
一、訊據被告甲○○對於上揭時地2車肇事，告訴人受有傷害之
    事實並不否認，惟矢口否認有過失傷害之犯行。辯稱：我當
    時停在交岔路口，當時路口的計程車及機車都已經停車，只
    有被害人闖紅燈撞上我停在交岔路口上的自小客車，是被害
    人來撞我，不是我去撞被害人的云云。
二、經查：
  (一)被告甲○○於94年4月19日晚上6時40分許，駕駛車牌號碼13
    02─GL號自用小客車，沿臺南市○○路由北向南行駛，行經
    中華路與大橋一街口，欲作由東往西方向左轉時，與乙○○
    騎乘，沿中華路由南往北方向直行而來之車號JTE─913號重
    型機車，二車車頭發生碰撞，乙○○因而受有：「左股骨開
    放性骨折、左足骨折」等傷害之事實，有：
    告訴人即證人乙○○於警詢中之證言。
    道路交通事故現場圖。
    道路交通事故調查報告表(一)(二)。
    臺南市○○○道路交通事故肇事人自首情形紀錄表。
    財團法人奇美醫院診斷證明書。
    洪外科醫院診斷證明書。
    道路交通事故現場照片11幀。
    等件為證，此部分事實當可認定。
  (二)證人即告訴人乙○○於警詢中供稱：「事故發生前我看見對
    方自正前方駛來。看到就撞到了，距離我約5公尺」、「碰
    撞前我來不及作反應」、「我當時車速每小時50公里。肇事
    後雙方車輛都有保持現場，現場無煞車痕」、「現場和警方
    所繪製相同無誤」等語 (見94年度他字第2141號卷，以下簡
    稱偵卷，第17頁)。足認告訴人看見被告車輛突然出現於肇
    事交岔路口時已避煞不及而發生碰撞之事實。另參酌一般駕
    駛人於車輛撞擊肇事前多會啟動煞車，以避免撞擊，而本件
    肇事現場僅留有告訴人機車倒地後之刮地痕，並無機車撞擊
    前之煞車痕，亦有現場圖可稽，此雖可證告訴人確有疏未注
    意車前狀況之過失，然亦可證明被告駕車突然出現，以致其
    避煞不及之事實。
  (三)本件告訴人肇事前行駛於台南縣永康市○○路北向外側快車
    道，而被告小客車肇事後大部分之車身停放於該路北向車道
    之內側快車道內，僅車頭處突出於外側快車道，此有肇事現
    場圖附卷可稽 (見偵卷第13頁)，而二車之撞擊處在車頭處
    ，撞擊地點顯然在中華路之外側快車道，近內側快車道之邊
    線處。按汽車行駛至交岔路口轉彎車應讓直行車先行，被告
    肇事時即修正前之道路交通安全規則第102條第1項第6款，
    定有明文。在此處道路告訴人之機車顯有優先通行之權無庸
    置疑。縱認被告辯稱其肇事當時小客車係處於停滯之狀態，
    其暫停之地點既屬告訴人優先通行之道路，其阻擋告訴人之
    機車前進因而肇禍，其駕駛行為亦有過失。
  (四)另參酌被告於警詢中供稱：「我發現危險時就馬上停車靜止
    狀況」、「我看到危險就成靜止狀態」等語 (見偵卷第23頁
    )，與上揭告訴人於警詢中所稱之「事故發生前我看見對方
    自正前方駛來。看到就撞到了，距離我約5公尺」、「碰撞
    前我來不及作反應」等語相符，足認被告係見告訴人騎乘機
    車駛來即將發生危險之際才將車輛突然煞停，非如被告所辯
    將車停在上揭地點，是告訴人自己駕車來撞被告云云。
  (五)又查：被告於警詢中先供稱：伊係黃燈時經上揭路口 ( 見
    偵卷第22頁)；於本院準備程序中改稱：車禍發生時南下、
    北上都是紅燈 (見本院卷第53頁)；於本院審理中再度改稱
    ：我不知當時的號誌云云 (見本院卷第68頁)，其對於肇事
    時交通號誌究竟為何之供述前後不一，其供述已難令人採信
    。況被告肇事前係沿臺南市○○路由北向南行駛，預備於上
    揭交岔路口左轉；告訴人係沿臺南市○○路由南向北直行，
    因此告訴人行車時之燈號與被告行車時之燈號應該相同，縱
    認被告辯稱告訴人闖紅燈云云屬實，肇事前被告車輛之行向
    既與告訴人之機車行向相同，則告訴人駕車亦屬闖紅燈之違
    規行為，其因而肇事亦有過失。
  (六)末查：被告雖又辯稱肇事當時車上有乘客綽號「阿萬」之人
    可以證明其駕車並無過失云云，然經本院訊問綽號阿萬之人
    別資料時，被告竟稱不知綽號「阿萬」之人之真實姓名、聯
    絡電話與住居所等資料 (見本院卷第54頁)，以致本院無法
    予以傳喚調查，附此敘明。
  (七)次按汽車行駛時，駕駛人應注意車前狀況，並隨時採取必要
    之安全措施，安全規則第94條第3項復有明文。今告訴人駕
    駛車輛於道路上行駛，按肇事當時狀況又無不能注意之情形
    ，竟疏未注意車前狀況，以致肇事，亦有過失。然被告之過
    失既與告訴人之過失併合造成本件肇事，則被告尚不能以告
    訴人與有過失為由而主張解免自己之過失責任。
  (八)又本件肇事經送臺灣省臺南區車輛行車事故鑑定委員會鑑定
    結果，亦認被告駕駛小客車轉彎車未讓直行車先行，為肇事
    主因；告訴人未注意車前狀況為肇事次因，與本院之見解互
    核一致 (見95年度調偵字第7號卷第14、15頁)。
三、新舊法比較：
  (一)按被告行為後，刑法及刑法施行法業於94年2月2日經總統
　　以華總一義字第09 4000149 01號令修正公布，並於95年7月
  　1日施行（下稱新刑法，修正前刑法下稱舊刑法），參酌最
    高法院95年5月23日刑事庭第8次會議決議，新刑法第2條第1
    項之規定，係規範行為後法律變更所生新舊法律比較適用之
    準據法，於新刑法施行後，應適用新刑法第2條第1項之規定
    ，為「從舊從輕」之比較。
  (二)被告係對於未發覺之罪自首而接受裁判，而被告行為後，刑
    法第62條有關自首之規定已有修正，修正前之舊法規定為「
    必減」其刑，修正後改為「得減」其刑，此項變動影響行為
    人之刑罰法律效果，係屬新修正刑法第2條第1項之「法律變
    更」，本件被告自首之時間係於新修正刑法生效前之94年4
    月19日，自應為新舊法比較，經比較新舊法結果，因修正前
    舊法規定為「必減」其刑，較有利於行為人，即新法之規定
    對於被告並無較為有利之情形，是依修正後刑法第2條第1項
    前段之規定，本件應適用被告行為時之法律，即應適用修正
    前刑法第62條之規定，減輕被告之刑。
  (三)修正前刑法第41條第1項前段規定易科罰金，得以1元以上3
    元以下折算壹日，又依被告行為時之易科罰金折算標準，修
    正前罰金罰鍰提高標準條例第2條前段（現已刪除）規定，
    就其原定數額提高為100倍折算1日，則本件行為時之易科罰
    金折算標準，至多以銀元300元折算1日，經折算為新臺幣後
    ，應以新臺幣900元折算為1日。惟修正後刑法第41條第1項
    前段則規定易科罰金，得以新臺幣1,000元、2,000元、3,00
    0元折算壹日，以舊法有利被告。而依95年6月14日修正公布
    、同年7月1日施行之刑法施行法第1條之1規定：「中華民國
    94年1月7日刑法修正施行後，刑法分則編所定罰金之貨幣單
    位為新臺幣（第1項）。94年1月7日刑法修正時，刑法分則
    編未修正之條文定有罰金者，自94年1月7日刑法修正施行後
    ，就其所定數額提高為30倍。但72年6月26日至94年1月7日
    新增或修正之條文，就其所定數額提高為3倍（第2項）」。
    考其立法理由，係因應修正後刑法施行後，依修正刑法第33
    條第5款規定，罰金貨幣單位已改為新臺幣，是以分則編各
    罪所定罰金之貨幣單位，自應配合上開規定修正，且新刑法
    施行後既已不再適用「現行法規所定貨幣單位折算新臺幣條
    例」，為使罰金數額趨於一致，避免衍生新舊法比較適用問
    題，以緩和實務適用法律之衝擊，於不變動罰金數額之前提
    下，而為制定（前揭條文立法意旨參照），是適用前揭條文
    之結果，僅貨幣單位由銀元改為新臺幣，其罰金數額實與舊
    刑法時代適用罰金罰鍰提高標準條例第1條額度相同，對於
    被告而言並不發生有利或不利之問題，非屬法律變更，當無
    須就新舊法比較適用，附此敘明。
  (四)被告於87年間，因殺人未遂、贓物、竊盜等案件，經本院判
    處應執行有期徒刑6年4月確定，並於90年7月19日觀護結束
    執行完畢，此有臺灣高等法院被告前案紀錄表1紙附卷可稽
    ，於5年內再犯本件有期徒刑以上之罪，惟依新修正刑法第
    47條第1項已將過失犯罪排除於累犯適用之外，則過失犯罪
    在累犯之評價上已為變更，本件犯罪行為，係在新刑法施行
    前，且新法之規定顯較舊法有利，自應適用較有利於被告之
    新法，不能以累犯論。
四、核被告所為，係犯刑法第284條第1項前段之過失傷害罪。被
    告於犯罪未經發覺前即向到場之員警自承犯罪，主動自首而
    接受裁判，有上揭臺南縣警察局永康分局道路交通事故肇事
    人自首情形紀錄表1紙附卷可證，爰依修正前刑法第62條前
    段之規定減輕其刑。本院審酌被告所犯情節尚屬經微，一時
    疏失，致罹刑章，有上揭證據附卷可參，告訴人所生之損害
    亦非嚴重，然其犯罪後拒絕與告訴人和解、否認犯行，難認
    犯後態度良好等一切情狀，量處如主文所示之刑並諭知易科
    罰金之折算標準，以資懲戒。
據上論斷，應依刑事訴訟法第299條第1項前段，刑法第2條第1項
前段、第284條第1項前段、修正前刑法第62條前段、第41條第1
項前段，刑法施行法第1條之1，廢止前罰金罰鍰提高標準條例第
2條，判決如主文。
本案經檢察官 張益昌 到庭執行職務。
中　　華　　民　　國　　96　　年　　5 　　月　　8 　　日
　　　　　　　　　交通法庭    審判長法　官　  林英志
                                    法  官    鍾邦久
                                    法  官    蔡直青
以上正本證明與原本無異。
如不服本判決，應於判決送達後10日內，向本院提出上訴狀（應
附繕本）。
　　　　    　　　　　　　　　　　　書記官　  劉鴻瑛
中　　華　　民　　國　　96　　年　　5 　　月　　11　　日
附錄法條：
刑  法
第  284 條
因過失傷害人者，處六月以下有期徒刑、拘役或五百元以下罰
  金，致重傷者，處一年以下有期徒刑、拘役或五百元以下罰金
  。
從事業務之人，因業務上之過失傷害人者，處一年以下有期徒
  刑、拘役或一千元以下罰金，致重傷者，處三年以下有期徒刑
  、拘役或二千元以下罰金。
